【裁判字號】    97,訴,3423
【裁判日期】    970630
【裁判案由】    清償借款
【裁判全文】
臺灣臺北地方法院民事判決              97年度訴字第3423號
原      告  華南商業銀行股份有限公司
法定代理人  甲○○
訴訟代理人  丁○○
被      告  乙○○
被      告  丙○
                        11樓.
訴訟代理人  戊○○
當事人間請求清償借款事件，本院於中華民國97年6月25日言詞
辯論終結，判決如下：
    主      文
被告應連帶給付原告新臺幣壹佰伍拾柒萬仟貳佰陸拾伍元及自
民國九十五年二月十日起至清償日止，按年息百分之五點七二計
算之利息，並自民國九十五年三月十日起至清償日止，其逾期清
償在六個月以內部分，按上開利率百分之十，超過六個月部分，
按上開利率百分之二十計算之違約金。
訴訟費用新臺幣壹萬陸仟陸佰肆拾貳元由被告連帶負擔。
    事實及理由
一、被告乙○○ (原名李永機)未於言詞辯論期日到場，核無民
    事訴訟法第386條所列各款情形，爰依原告華南商業銀行股
    份有限公司之聲請，由其一造辯論而為判決。
二、原告起訴主張：被告乙○○ (原名李永機)於民國84年1月9
    日邀被告丙○為連帶保證人向原告借款新臺幣 (下同)259
    萬元，約定借款期間至104年1月9日止，利息按年息9%並按
    原告所訂基本放款利率加碼年息1%機動計算，嗣乙○○於93
    年4月23日與原告約定自93年4月9日起改依原告定儲利率指
    數加碼年息3.07%機動計算 (現為年息5.72%)，本金及利息
    按月分期攤還，遲延給付本金或利息時，除仍按約定利率計
    息外，其逾期在六個月以部分，按約定利率10%，逾期超過
    六個月部分，按約定利率20%，加付違約金。並約定如被告
    有不依約付息或清償本金時，喪失期限利益，全部債務視為
    即時到期。詎被告僅繳納本息至95年2月9日止，即未再依約
    繳款，依約其債務應視為全部到期，尚欠本金1,573,265元
    及其利息與違約金，為此提起本訴等情。並聲明：如主文第
    1項所示。
三、被告丙○則辯以：乙○○雖於84年1月9日邀丙○連帶保人，
    但原告與乙○○於93年4月23日另簽定增補契約書暨申請書
    ，就貸款金額、利率、還款日期皆清楚約定，係屬重新訂立
    之契約，丙○未簽署該新約，新約之債務與其無關。又原告
    與乙○○簽署增補契約時，其持有丙○之通訊方式，應可通
    知丙○表示意見，丙○可依法表示免除保證義務，且保證人
    通常基於信賴與誠信原則，為主債務人保證，若彼此間之信
    賴及互信關係破裂時，保證人可以向債權人要求免除保證地
    位或要求更換保證人。原告疏於通知丙○，使丙○喪失重新
    評估是否繼續為乙○○保證之權利，事後於乙○○無法清償
    時，要求丙○代為清償，對丙○顯失公平等語。並聲明：原
    告之訴駁回。
四、被告未於言詞辯論期日到場，亦未提出書狀作何聲明或陳述
    。
五、經查，原告主張乙○○於84年1月9日邀丙○擔任連帶保證人
    ，向原告借款259萬元，乙○○僅分期攤還本息至95年2月9
    日止，尚欠本金1,573,265元等事實，已據其提出借據為證
    ，核屬相符，丙○對之亦不爭執，應堪採信。次查，原告請
    求被告應連帶給付上開欠款及約定之利息與違約金，則為丙
    ○所拒絕，並以前開情詞置辯。因此，兩造之爭點當在於原
    告與乙○○93年4月23日所簽訂之增補契約是否為新訂立之
    契約，對於丙○不生效力？原告與乙○○簽訂增補契約時，
    未通知誠實信用及信賴保護原則，對丙○顯失公平，丙○無
    庸就上開欠款負清償之責？次查，原告與乙○○就上開借款
    於93年4月23日簽訂增補契約，有增補契約暨申請書在卷可
    稽，丙○對之亦不爭執，應堪信為真實。丙○雖辯稱該增補
    契約就就貸款金額、利率、還款日期皆清楚約定，係屬重新
    訂立之契約云云。惟觀之該增補契約僅就借款約定利率變更
    為自93年4月9日至104年1月9日 (即借款期限屆滿日)按原告
    之定儲利率指數加碼年率3.07%計算，就貸款金額及還款日
    期並未變更，仍屬原契約之範圍，並非新訂立之契約，灼然
    甚明，丙○辯稱增補契約為新訂之契約云云，自非可採。再
    查，原契約之利率為年率9%，並依原告基本放款利率加碼1%
    計算，與增補契約變更後之利率相較，對於債務人孰優孰劣
    ，尚難以約定之文字判斷，但就實際計算而言，自被告借款
    之日起迄今，原告最低基本放款利率為92年7月至10月間之
    7.035%，加碼1%，為8.035%，而原告之定儲利率指數93年4
    月間起迄今最高為2.65%，加碼年率3.07%後為5.72%，有原
    告提出之基本放款利率歷次變動明細及定儲利率指數查詢單
    在卷可查，兩相比較，自以變更後之利率指數，對債務人即
    被告有利。第查，本件原告主張曾通知丙○，但通知無著云
    云，為丙○所否認，原告未舉證證明之，雖非可採。惟本件
    借款利率之變更，係屬對被告有利之事項，縱通知丙○，丙
    ○欲藉此免除保證責任，恐亦與法不合，其主張原告違反誠
    信原則、信賴保護原則，使其喪失重新評估是否擔任連帶保
    證人之機會，對其顯失公平云云，並非可採。又查，丙○辯
    稱依法其於原告與乙○○簽訂增補契約時，其有免除保證責
    任之機會云云。然查，丙○所為之保證，並非對於連續發生
    之債務為保證，依民法第754條規定，丙○不得向原告終止
    保證契約；原告亦無有允許乙○○延期清償，丙○亦不得依
    民法第755條規定，主張不負保證責任；復核其保證之性質
    為保證未定期間，保證人欲免除保證責任，依民法第753條
    規定，須催告債權人為一個月以上相當期限為審判上之請求
    ，債權人不為請求，始得向債權人主張免除保證責任，但丙
    ○並未為證明其曾為催告，自難依上開對原告主張不負保證
    責任。而除上開規定外，丙○僅能依民法第750條規定請求
    主債務人除去其保證責任，主債務人不為，或債權人不同意
    主債務人所為之請求，對於債權人仍不生效力。是丙○辯稱
    被告未通知致其喪失免除保證責任之機會云云，並非可採。
    復查，本件乙○○僅攤還款項至95年1月9日止，即未再攤還
    ，依約定書第2條第1款之約定，其已喪失期限利益，應償還
    全部欠款，原告依消費借貸及連帶保證之法律關係請求被告
    連帶給付如主文第1項所示之本金、利息及違約金，即為有
    理由，應予准許。
據上論結，本件原告之訴為有理由，依民事訴訟法第385條第1項
前段、第85條第2項，判決如主文。
中    華    民    國    97    年    6     月    30    日
                  民事第四庭法  官  劉坤典
以上為正本係照原本作成
如對本判決上訴須於判決送達後20日內向本院提出上訴狀
中    華    民    國    97    年    6     月    30    日
                            書記官  陳素卿


司法院資訊處製作；財團法人民間司法改革基金會備份。
